【裁判字號】    98,交聲,3092
【裁判日期】    990104
【裁判案由】    聲明異議
【裁判全文】
臺灣高雄地方法院交通事件裁定        98年度交聲字第3092號
原處分機關  交通部公路總局高雄區監理所旗山監理站
異  議  人  乙○○
上列異議人即受處分人因違反道路交通管理處罰條例案件，對於
交通部公路總局高雄區監理所旗山監理站中華民國98年10月22日
所為之處分（原處分案號：旗監違字第裁85-Z00000000號），聲
明異議，本院裁定如下：
    主  文
異議駁回。
    理  由
一、異議意旨略以：異議人即受處分人乙○○於民國98年5 月3
    日下午1 時15分許，駕駛車牌號碼LH-2553 號自用小客車，
    行經國道3 號高速公路北上234 公里即名間收費站時，為警
    舉發有前座乘客未繫安全帶之違規情事，經原處分機關依道
    路交通管理處罰條例第31條第2 項規定，裁處罰鍰新臺幣（
    下同）3,000 元（聲明異議狀誤載為6,000 元）。惟當時情
    形係異議人搭載於右前座之不詳姓名、年籍女性友人在該車
    距離收費亭尚有約300 公尺時，為從身後衣袋內取錢繳費而
    拉動安全帶，執勤人員於該距離下顯然無從為正確判斷，爰
    依法聲明異議，請求撤銷原裁決處分云云。
二、按汽車行駛於道路上，其駕駛人或前座乘客未繫安全帶者，
    處駕駛人新臺幣1,500 元罰鍰；汽車行駛於高速公路，違反
    前項規定者，處駕駛人新臺幣3,000 元以上6,000 元以下罰
    鍰。道路交通管理處罰條例第31條第1 項前段、第2 項分別
    定有明文。
三、經查，本件異議人乙○○於98年5 月3 日下午1 時15分許，
    駕駛前開車號自用小客車，行經國道3 號北上234 公里即名
    間收費站時，為國道公路警察局第七警察隊名間分隊警員舉
    發有前座乘客未繫安全帶之違規情事，經原處分機關交通部
    公路總局高雄區監理所旗山監理站於98年10月22日以旗監違
    字第裁85-Z00000000號裁決，依道路交通管理處罰條例第31
    條第2 項規定，處以罰金3,000 元之處分等情，除據異議意
    旨陳明如上，並有裁決書、舉發違反道路交通管理事件通知
    單、交通部公路總局高雄區監理所旗山監理站98年11月10日
    高監旗字第0982000969號移送書、內政部警政署國道公路警
    察局第七警察隊98年6 月3 日公警七交字第0980771406號函
    各1 份在卷可稽。異議意旨雖以本件係執勤警員立於收費站
    內，對距離進站尚有約300 公尺之車上乘客進行觀察而發生
    誤判云云。惟查：
  (一)前揭時地異議人駕駛自用小客車行經上開地點時，係在站內
    暫停繳交通行費時，為立於收費員後方約1 公尺處執行勤務
    之國道公路警察局第七警察隊名間分隊警員當場發現其前座
    乘客未依規定繫妥安全帶而予舉發，當下異議人除配合填單
    外，並未表示任何意見等情，業據證人即承辦警員甲○○於
    本院調查時到庭以證人身分具結後證稱：我們是以1 人負責
    1 個車道之方式，站在收費員的正後方約1 公尺左右，目的
    就是利用收費過程中，順便觀察駕駛人有無飲酒、未繫安全
    帶等違規情事；收票員有時候也會協助我們；我們在收票或
    繳費的過程中會觀察，會在駕駛人停頓的空檔觀察駕駛人或
    前座乘客有無繫妥安全帶，如果沒有，會當場告知，並導引
    至繳費區後方中線的位置進行取締；未繫安全帶一定要在進
    站前5 公尺處才有機會發現，如果有發現，也要等到停頓下
    來確認才會上前告知並進行取締（本院卷第12頁、第13頁、
    第14頁）；一般於取締時很少遇到駕駛人有爭執，大約50件
    才有1 件，因此對有爭執的就會有印象，伊對本件異議人無
    印象（本院卷第15頁）等語，與異議意旨所稱警員係以300
    公尺外所見為判斷依據等情，已然有異。
  (二)異議人雖執前詞異議，然姑不論證人甲○○身為警務人員，
    與異議人素不相識，遑論仇隙，原無構陷誣攀之動機，縱異
    議人亦自承先前均無因違規而遭證人取締之紀錄，亦可排除
    證人因經常處理異議人之違規事件而心存成見之可能性，猶
    無干冒偽證重罪而在具結後虛偽證述之理；茲依證人所述，
    其雙眼視力1.2 、1.0 ，平日執勤內容就是巡邏、守望、備
    勤、值班，都是相互輪替，一般進行4 小時之巡邏勤務中，
    通常取締違規之件數約都在3 、4 件左右，本件應係在執行
    巡邏勤務，行經上開地點收費站時，例行性針對酒駕、未繫
    安全帶之違規情事進行取締等情，亦可排除因視力欠佳、超
    時工作或取締件數過多而誤判之可能，況其舉發當時，身旁
    尚有經常協助發現違規行為之收費人員在場，苟見有誤，應
    無任令瑕疵延續並經原處分機關裁決而為異議人聲明異議，
    徒增困擾之理，是證人甲○○前開證詞，應堪採信。衡情，
    一般車輛因玻璃反光等因素，通常於數公尺外即難以窺見其
    內部情形，此乃眾所周知之常識，申言之，苟今承辦警員果
    有意誣陷異議人，依常理原可強指異議人前座乘客之安全帶
    係為警攔檢後即時所繫者，何須編造如數百公尺外所見等不
    攻自破之荒謬說詞而自曝其短。反觀異議人指述情節不僅已
    有可議如上，對其所稱當時坐在前座，本身即為本件爭議關
    鍵而就事件實情知之甚詳者之姓名、年籍、聯絡方式等，卻
    全然無法提供查證，是其所述，自難採信。
四、綜上所述，原處分機關依承辦警員當場舉發，依道路交通管
    理處罰條例第31條第2 項之規定，裁處異議人罰鍰3000元，
    核無違誤，異議人空言指摘原裁決為不當，為無理由，應予
    駁回。
據上論結，應依道路交通案件處理辦法第19條，裁定如主文。
中    華    民    國    99    年    1    月     4     日
                        交通法庭  法  官  陳松檀
右正本證明與原本無異。
如不服本裁定應於收受送達後5 日內向本院提出抗告書狀敘述抗
告之理由抗告於臺灣高等法院高雄分院。
                                  書記官  彭帥雄
中    華    民    國    99    年    1    月     4     日

司法院資訊處製作；財團法人民間司法改革基金會備份。
